臺灣高等法院臺中分院刑事判決　　　　96年度上訴字第1162號
上　訴　人
即　被　告　丙○○
指定辯護人　本院公設辯護人甲○○
上列上訴人因違反槍砲彈藥刀械管制條例案件，不服臺灣臺中地
方法院96年度訴字第288號中華民國96年3月21日第一審判決（起
訴案號：臺灣臺中地方法院檢察署95年度偵字第19127號），提
起上訴，本院判決如下：
    主  文
上訴駁回。
    事  實
一、丙○○於民國95年8月22月，向綽號「阿賢」之友人催討新
    臺幣（下同）96,000元之債務，因「阿賢」身上沒有現金，
    遂於翌日持具殺傷力之改造手槍1枝（含彈匣2個，槍枝管制
    編號0000000000號。該手槍係仿BERETTA廠92FS型半自動手
    槍製造之槍枝，去除槍管內阻鐵並加裝金屬襯管而成之改造
    手槍）、具直徑約8.8mm金屬頭有殺傷力之土造子彈1顆（起
    訴書誤認為具有殺傷力之改造子彈為4顆）、口徑9mm之具有
    殺傷力之制式子彈8顆（起訴書誤認為具有殺傷力之制式子
    彈為5顆）及不具殺傷力口徑9mm之制式子彈2顆（其中1顆發
    射動能不足，另1顆無法擊發，此部分不構成犯罪），至丙
    ○○位於臺中市○○區○○路471號住處，表示要先寄放在
    該處，日後有錢時再拿錢來還丙○○，丙○○明知未經中央
    主管機關內政部之許可，不得寄藏可發射子彈具有殺傷力之
    改造手槍及子彈，竟未經許可，基於寄藏改造手槍及子彈之
    犯意，遂予以允諾收受，而未經許可，寄藏上開具殺傷力之
    改造手槍1枝、具直徑約8.8mm金屬頭具有殺傷力之土造子彈
    1顆、口徑9mm之具有殺傷力之制式子彈8顆。嗣於95年8月24
    日17時30分許，經警持臺灣臺中地方法院核發之搜索票，至
    丙○○位於臺中市○○區○○路471號住處搜索，當場在丙
    ○○右前褲袋內查獲彈匣1個（內有具直徑約8.8mm金屬頭具
    有殺傷力之土造子彈1顆〈送鑑定後，已試射〉、口徑9mm之
    具有殺傷力之制式子彈8顆〈送鑑定後，經試射2顆〉、不具
    殺傷力口徑9mm之制式子彈2顆，共11顆），丙○○旋即帶同
    警方至其2樓房間，並在丙○○之黑色皮包內查獲上開具殺
    傷力之改造手槍1枝（槍枝管制編號0000000000號）。
二、案經臺中市警察局第六分局報告臺灣臺中地方法院檢察署檢
    察官偵查起訴。
    理  由
一、認定犯罪事實所憑之證據及理由：
  (一)上訴人即被告丙○○（下稱被告）就上開事實業於原審95年
    3 月7日審理及本院審理時，當庭供述明確。
  (二)臺中市警察局第六分局員警於95年8月24日17時30分，持臺
    灣臺中地方法院核發之搜索票，至被告位於臺中市○○區○
    ○路471號住處搜索，當場在被告右前褲袋內查獲彈匣1個（
    內有子彈11顆），被告旋即帶同警方至其2樓房間，並在被
    告之黑色皮包內查獲改造手槍1枝（槍枝管制編號000000000
    0號），此業據被告於警詢中供述明確，並有臺灣臺中地方
    法院95年度聲搜字第3200號搜索票影本1張、臺中市警察局
    第六分局搜索扣押筆錄影本及扣押物品目錄表影本各1份在
    卷可稽，並有上開改造手槍1枝、具有殺傷力之子彈9顆及不
    具有殺傷力之子彈2顆扣案可資佐證。
  (三)扣案之手槍及子彈經送內政部警政署刑事警察局鑑定結果如
    下：改造手槍1枝（含彈匣2個，槍枝管制編號0000000000
    ），認係由仿BERETTA廠92FS型半自動手槍製造之槍枝，去
    除槍管內阻鐵並加裝金屬襯管而成之改造手槍，機械性能良
    好，可擊發適用子彈，認具殺傷力。子彈11顆：(1)1顆認
    係土造子彈（具直徑約8.8mm金屬彈頭），經實際試射，可
    擊發，認具殺傷力。(2)6顆認係9mm制式子彈，認具殺傷力。
    (3)2顆認係口徑9mm制式子彈，經實際試射結果，可擊發，認
    具殺傷力。(4)1顆認係口徑9mm制式子彈，雖可擊發，惟發射
    動能不足，認不具殺傷力。(5)1顆認係口徑9mm制式子彈，經
    檢視，彈底具撞擊痕跡，經實際試射，無法擊發，認係不發
    彈。此有內政部警政署刑事警察局95年9月14日刑鑑字第095
    0131222號槍彈鑑定書1份附卷為憑（見偵查卷第15至17頁）
    。
二、對被告辯解之判斷：
  (一)被告於原審審理時辯稱：「阿賢」將扣案之槍彈包起來，拿
    到北屯路471號住處給伊，伊拆開看，發現是槍，就問「阿
    賢」這把槍是真的還是假的，「阿賢」說該槍是玩具槍云云
    。原審及本院之指定辯護人則據此為被告辯護稱：「阿賢」
    跟被告說扣案之手槍是玩具槍，被告因為相信「阿賢」，而
    沒有加以試驗，且被告是否有試射，並無證據可以證明，被
    告主觀上既認定是玩具手槍，則被告對於殺傷力並無認識等
    語。
  (二)經查，扣案之改造手槍具有完整之手槍外形，並有相當之重
    量，而扣案子彈均係金屬材質，且其中制式子彈彈底多有「
    9mm」字樣，此有扣案改造手槍及子彈之照片在卷可稽（見
    警卷第24頁、偵查卷第18、19頁），且被告於警詢中供稱：
    為警查獲前正在把玩槍管等語（見警卷第2頁、第5頁），依
    社會常情，一般人依上開特徵加以判斷，就該改造手槍及子
    彈可能具有殺傷力一事，於主觀上均能有所認識。又被告供
    稱「阿賢」因為無法立即償還被告96,000元，而將上開槍彈
    寄放在被告住處，應認「阿賢」有以該槍彈做為債務擔保之
    意，倘該手槍僅係玩具槍，豈能有96,000元之擔保價值？被
    告又豈會願意接受以玩具槍擔保債務？據上所述，足認被告
    主觀上確係知悉扣案之改造手槍1枝及子彈9顆具有殺傷力，
    被告此部分辯解尚不足採信。
三、核被告所為，係犯槍砲彈藥刀械管制條例第8條第4項之未經
    許可，寄藏可發射子彈具有殺傷力之改造手槍罪及同條例第
    12條第4項之未經許可寄藏子彈罪。又寄藏與持有，均係將
    物置於自己實力支配之下，僅寄藏必先有他人之持有行為，
    而後始為之受寄代藏而已，槍砲彈藥刀械管制條例第8條第4
    項、第12條第4項，係將「持有」與「寄藏」為分別之處罰
    規定，則單純之「持有」，固不包括「寄藏」，但「寄藏」
    之受人委託代為保管，其保管之本身所為之「持有」，既係
    「寄藏」當然結果，法律上自宜僅就「寄藏」行為為包括之
    評價，不應另就「持有」予以論罪（最高法院74年臺上字第
    3400號判例參照）。被告寄藏上開改造手槍、子彈之行為，
    當然包含持有性質，故其持有行為應為寄藏行為所吸收，不
    另論罪。被告同時地寄藏上開改造手槍及子彈之行為，係以
    一行為觸犯上開二罪名，屬想像競合犯，應依刑法第55條前
    段規定，從一重之未經許可，寄藏可發射子彈具有殺傷力之
    改造手槍罪處斷。
四、原審認被告犯行罪證明確，依據上述理由，適用槍砲彈藥刀
    械管制條例第8條第4項、第12條第4項，刑法第11條前段、
    第55條之規定，並審酌被告未經許可，寄藏手槍、子彈，嚴
    重危害社會治安，其犯罪後態度等一切情狀，量處有期徒刑
    三年六月，併科罰金新台幣十萬元，並依刑法第42條第3項
    前段之規定，就所處罰金刑部分諭知如易服勞役，以新台幣
    一千元折算一日。復敘明扣案之改造手槍1枝（含彈匣2個，
    槍枝管制編號0000000000）及鑑定試射後所餘具有殺傷力之
    制式子彈6顆，係違禁物，不問屬於犯人與否，均應依刑法
    第38條第1項第1款規定，予以宣告沒收。至於前揭經試射鑑
    定具有殺傷力之土造子彈1顆及制式子彈2顆，因經試射擊發
    ，其彈藥部分因擊發而燃燒殆盡，僅餘彈殼，即已失去子彈
    之功能，均不再具有殺傷力，均已失其違禁物之性質，亦非
    供被告犯罪所用之物，自毋庸予以宣告沒收。經核原審判決
    認事用法核無違誤，量刑亦屬妥適。又扣案不具殺傷力口徑
    9mm之制式子彈2顆，並非違禁物，亦非供被告犯罪所用之物
    ，亦無庸宣告沒收，應予補充敘明。被告上訴意旨指摘原判
    決量刑過重，請求減輕其刑云云，惟參酌槍砲彈藥刀械管制
    條例第8條第4項之法定刑為3年以上10年以下有期徒刑，併
    科新臺幣七百萬元以下罰金之罪，原審量處被告有期徒刑三
    年六月，併科罰金新臺幣十萬元，已屬從輕量刑，且關於刑
    之量定，係實體法上賦予法院得為自由裁量之事項，倘其未
    有逾越法律所規定之範圍，或濫用其權限，即不得任意指摘
    為違法，原審量刑，已審酌被告之各種犯罪情狀，並無明顯
    失出、失入之處，被告上訴意旨稱原審量刑過重，請求從輕
    量刑云云，為無理由，應予以駁回。
五、被告另辯稱：被告於偵查中自白，並供述槍彈之來源及去向
    因而查獲，應依槍砲彈藥刀械管制條例第18條第4項減輕其
    刑云云。惟按槍砲彈藥刀械管制條例第18條第4項係規定自
    白之情形，必須於偵查或審判中自白，並供述全部槍械、彈
    藥之來源及去向，因而查獲或因而防止重大危害治安事件之
    發生者，始能減免其刑。該條第4項既謂「並」供述全部槍
    砲、彈藥、刀械之「來源」及「去向」，自係指已將槍械、
    彈藥移轉與他人持有之情形而言，不只包括仍為自己持有之
    情形在內，此觀同條第1項後段係指已移轉他人持有之情形
    始有「去向」可明（最高法院93年度台上字第4223號判決參
    照），此外，尚須因而查獲或因而防止重大危害治安事件之
    發生者，始得符合該條例第18條第4項之規定減輕或免除其
    刑。本件係臺中市警察局第六分局員警為查緝被告，於95年
    8月24日17時30分，持臺灣臺中地方法院核發之搜索票，至
    被告位於臺中市○○區○○路471號住處搜索，當場在被告
    右前褲袋內查獲彈匣1個（內有子彈11顆），被告旋即帶同
    警方至其2樓房間，並在被告之黑色皮包內查獲改造手槍1枝
    ，此業據被告於警詢中供述明確，並有臺灣臺中地方法院95
    年度聲搜字第3200號搜索票影本1張、臺中市警察局第六分
    局搜索扣押筆錄影本、扣押物品目錄表影本各1份在卷可稽
    ，已如前述，足認扣案之槍彈於為警查獲時，係在被告自己
    持有中，殊與依自白供述槍彈之來源及去向之情形有間，且
    被告僅空泛指出槍彈來源為不詳年籍之綽號「阿賢」之人，
    而本案並未查獲綽號「阿賢」之人，被告並無供述其全部槍
    彈之來源及去向，因而查獲或因而防止重大危害治安事件發
    生之情事，是本件被告自無槍砲彈藥刀械管制條例第18條第
    4項之適用。被告辯稱應適用槍砲彈藥刀械管制條例第18條
    第4項減刑云云，亦無足採。
六、又刑法第59條得減輕其刑之規定，係以「犯罪之情狀顯可憫
    恕」為要件，被告同時寄藏具殺傷力之改造手槍及子彈，對
    社會治安具有潛在之危害，本件被告犯罪之情狀並無顯可憫
    恕之處，自不宜適用刑法第59條之規定減輕其刑；又被告對
    社會治安具有潛在之危害，亦不宜宣告緩刑，且被告寄藏具
    殺傷力改造手槍之犯行為最輕法定本刑3年以上有期徒刑之
    罪，其既無適用刑法第59條減輕其刑之餘地，自與宣告緩刑
    之要件不合。另被告寄藏改造手槍及子彈，與被告有無正當
    工作等情事，尚無直接關係，要難據為減刑或宣告緩刑之依
    據之理由，併此敘明。
據上論斷，應依刑事訴訟法第368條，判決如主文。
本案經檢察官乙○○到庭執行職務。
中　　華　　民　　國　　96　　年　　6 　　月　　21　　日
            刑事第十一庭　審判長法　官　陳　朱　貴
                                法　官　何　志　通
                                法　官　胡　文　傑
上列正本證明與原本無異。
如不服本判決應於收受送達後十日內向本院提出上訴書狀，其未
敘述上訴之理由者並得於提起上訴後十日內向本院補提理由書（
均須按他造當事人之人數附繕本）。
                                書記官  陳　文  琴
中　　華　　民　　國　　96　　年　　6 　　月　　21　　日
